【裁判字號】    97,簡上,757
【裁判日期】    971229
【裁判案由】    違反電業法等
【裁判全文】
臺灣高雄地方法院刑事判決             97年度簡上字第757號
上  訴  人
即  被  告  甲○○
上列上訴人即被告違反電業法等案件，不服本院高雄簡易庭中華
民國97年7 月23日97年度審簡字第3365號第一審刑事簡易判決（
聲請簡易判決處刑案號：臺灣高雄地方法院檢察署97年度偵字第
14044 號），提起上訴，本院管轄之第二審合議庭認不得以簡易
判決處刑，改依通常程序審理，自為第一審判決如下：
    主  文
原判決撤銷。
甲○○無罪。
    理  由
一、公訴意旨略以：被告甲○○於民國92年4 月間，向丁○○承
    租高雄縣六龜鄉○○村○○路98號房屋經營通訊行，為圖減
    省其所經營之上開通訊行電費支出，竟基於竊電之犯意，於
    93 年1月間，將臺灣電力股份有限公司（下稱臺電公司）裝
    設在上址之瓦時計電表（電號：00-00-0000-00 號、電表號
    碼：00000000號）上具有文書性質之封印鎖剪斷損壞（毀損
    文書部分未據告訴），並取下電表玻璃罩，將電表背面接續
    鉤之其中1 個電壓接頭拆下，並在接續鉤接上1 條電線，使
    其轉速變慢或卡住之方法，致使該電表計量失效或不準，從
    而降低電表用電度數，以此方式竊取電流使用。嗣於97年5
    月12日上午11時許，為臺電公司稽查員乙○○會同警方在上
    開地點實地檢查而查獲上情，並扣得遭改動之瓦時計電表1
    具，因認被告涉犯電業法第106條第3款之竊電罪嫌。
二、按犯罪事實應依證據認定之，無證據不得認定犯罪事實；不
    能證明被告犯罪者，應諭知無罪之判決，刑事訴訟法第154
    條第2 項、同法第301 條第1 項前段分別定有明文。次按認
    定不利於被告之事實，須依積極證據，苟積極證據不足為不
    利於被告事實之認定時，即應為有利於被告之認定，更不必
    有何有利之證據；又事實之認定，應憑證據，如未能發現相
    當證據，或證據不足以證明，自不能以推測或擬制之方法，
    以為裁判基礎；而刑事訴訟法上所謂認定犯罪事實之積極證
    據，係指適合於被告犯罪事實之認定之積極證據而言，雖不
    以直接證據為限，間接證據亦包括在內；然而無論直接或間
    接證據，其為訴訟上之證明，須達於通常一般之人均不致有
    所懷疑，而得確信其為真實之程度者，始得據為有罪之認定
    ，倘其證明尚未達到此一程度，而有合理之懷疑存在時，致
    使無從形成有罪之確信，根據「罪證有疑，利於被告」之證
    據法則，即不得遽為不利被告之認定（最高法院30年上字第
    816 號、29年上字第3105號、40年台上字第86號及76年台上
    字第4986號判例意旨參照）。
三、證據能力部分：
    按被告以外之人於審判外之言詞或書面陳述，除法律有規定
    者外，不得作為證據，刑事訴訟法第159 條第1 項定有明文
    ，此即學理上所稱之「傳聞證據排除法則」，而依上開法律
    規定，傳聞證據原則上固無證據能力，但如法律別有規定者
    ，即例外認有證據能力。又按被告以外之人於審判外之陳述
    ，雖不符同法第159 條之1 至之4 之規定，而經當事人於審
    判程式同意作為證據，法院審酌該言詞陳述或書面陳述作成
    時之情況，認為適當者，亦得為證據，同法第159 條之5 第
    1 項定有明文。查本判決下列所引用之證據，均經被告、檢
    察官於本院審理中同意作為證據（見本院卷第29、63頁），
    本院審酌該等傳聞證據作成時之狀況，並無不宜作為證據之
    情形，依前開說明，均得作為證據。
四、公訴人認被告涉犯上開罪嫌，無非係以證人丁○○、乙○○
    之證述，及扣案之電表及用電情形明細表等件，資為論罪依
    據。訊據被告堅決否認有何竊電犯行，辯稱：伊從未有在電
    表上鉤接電線使電表失準之行為，其電費於93年7 月、94
    年7 月一度減少，係因妻子生產回娘家、及合租店面之友人
    不再合租之緣故等語。經查：
（一）被告自92年4 月間，向丁○○承租高雄縣六龜鄉○○村○○路98號房屋經營通訊行迄今，期間水電費帳單均寄至上
      開地址，並由被告負責支付；台電公司稽查員乙○○於97
      年5 月6 日巡視時，發現該戶電表有異，並於97年5 月12
      日上午11時許，通知被告後在被告面前將電表封印剪掉，
      發現電表裡鉤接有1 條電線，其裝置足以使電表轉速變慢
      因而計量失準等情，業經證人乙○○、丁○○證述無誤，
      並有上開房屋租賃契約公證書1 份，及扣案之電表1 具等
      件可稽，此亦為被告所不爭執，上情堪可認定。
（二）公訴人雖據證人乙○○證詞，以該戶於92年7 月、9 月2
      期用電量還有1000多度，到了93年1 月就只剩400 多度，
      只剩下二分之一的用電量一情，而認被告於93年1 月間裝
      設竊電裝置而有竊電之犯行，惟查：(1)該電表於89年11月
      4 日換裝新表後，即未經台電公司檢查一事，有台電公司
      鳳山區營業處97年9 月11日D 鳳山字第09709001421 號函
      及變動歷史摘要查詢表各1 紙附卷可佐（見偵卷第19頁、
      本院簡上卷第34-37 頁），並經證人乙○○於偵查中確認
      無訛，又其於審理中證稱：台電公司平時雖有定期抄電表
      ，但是抄電表的人不會發現封印有問題，因為他們不是專
      業等語（見本院簡上卷第58頁），是該電表自89年11月4
      日換裝後即未經檢查，其封印遭剪損而私接竊電裝置之可
      能時點，即應自該日起算。又依證人即房東丁○○於審理
      中證稱：該房屋在92年4 月租給被告，之前租給一個賣早
      餐的人約2 年多，在賣早餐的搬走後大概空4 、5 個月才
      租給被告等語（見本院簡上卷第60、61頁），衡與該戶電
      表於89年11月用電度數原僅128 度，90年1 月用電度數即
      達5862度，92年3 月用電度數僅剩1 度，而於92年5 月用
      電度數恢復為250 度等情相符，堪認該房屋於89年底至92
      年初之期間，係出租給一位賣早餐之房客，該房客於92年
      1 月間搬走後，該房屋至92年4 月後，方由被告所承租。
      參諸該電表自89年1 月迄今之用電資料明細表可知：該名
      賣早餐房客之用電量，於90年1 月、3 月之用電度數係分
      別為5862、5315度，於同年5 、7 、9 、11月，則分別降
      為4855、3622、2925、2819度，於91年1 月、3 月之用電
      度驟降為2954、2073度，與前年同一時間相較，約為前一
      年同期之一半，而自91年5 月至92年初其搬走為止，其用
      電量均維持在2 千餘度之水準（見本院簡上卷第41頁），
      足見該名前房客之用電量，於90年7 月至9 月間，亦出現
      用電驟減至1 半之異常現象，參以台電公司自89年11月4
      日即未再檢查該電表一情，上開竊電裝置之裝設時間，極
      可能係在被告承租該房屋之前，承此，即非能以發現竊電
      裝置時點係在被告承租期間，即遽認該竊電裝置即為被告
      所為。(2)被告另辯稱：其於92年4 月至93年3 月，因與朋
      友合租店面，故用電量較高，而93年7 月間，因妻子生產
      ，回娘家坐月子，及94年7 月間，因妻子、小孩回娘家住
      ，所以用電量減少，而94、95年夏季用電量又增加，是因
      為回復到原來水準，而96年時，因為其母親過來同住，其
      將原98號電表（即有竊電裝置之電表）上之冷氣轉到另一
      個三向電表上，所以用電量又減少等語，核其於92年4 月
      至93年3 月間，與朋友丙○○之弟弟合租店面之事實，業
      經證人丙○○、丁○○於審理中證述無誤，並有丙○○存
      摺1 份附卷可憑（見本院簡上卷第60、62、63、14頁）；
      而其妻子於93年6 月5 日生產一事，亦有其女兒之出生證
      明書1 份附卷可參（見本院簡上卷第10頁）；其家中人口
      數於93年6 月、94年6 月減少，而於96年增加一事，亦有
      該戶之水表抄表歷史資料查詢表1 紙足資憑佐（見本院卷
      第9 頁背面），是被告上開所辯，係屬有據，足值採信。
      復參酌卷附乙○○填製之用電實地調查書（見偵卷第18頁
      ），該竊電電表之所連結之電器，多為電鍋、電扇、日光
      燈、洗衣機、電冰箱、抽油煙機等家電，依證人乙○○於
      審理中之證述：依其用電實地調查結果，該電表所連結之
      電器中，最耗電的是熱水器等語（見本院簡上卷第59頁）
      ，足證該家庭人口數之增減，將會影響使用熱水器數量之
      多寡，故用電量即會因此而產生變化，益見被告上開辯詞
      ，係屬信而有徵。(3)另依被告供稱：其租用地址係98號、
      100 號雙店面，原各有1 個電表，但在96年12月，其接母
      親同住後，因多租用2 樓，室內配置有所變更，其就請水
      電行把原在98號電表之冷氣另接到一個新裝的三向電表上
      ，水電行的人只是在裡面電箱配線，沒有動到外面電表，
      若其要竊電，又有何更改上開配置之必要等語，參以其庭
      呈之電表照片3 張及另2 個電表之繳費記錄2 張（見本院
      簡上卷第6 、11頁），及證人乙○○於審理中證稱：而該
      房屋尚有其他2 個電表，那2 個電表沒有問題，這個有問
      題的電表沒有裝冷氣等語（見本院簡上卷第56-59 頁），
      足見其所言非虛，其承租之房屋，係配有3 個電表，若其
      知情該98號電表裝有竊電裝置，自應將耗電之電器，配置
      至上開98號電表上，又豈有多費時間、金錢，另裝設一個
      三向電表，而將耗電之冷氣等家電，改裝至其他無問題之
      電表上之理，又參以其提出之用電繳費記錄，該戶於97年
      3 、4 月間，另二個正常電表之電費合計約近新台幣（下
      同）4 千元，而該裝有竊電裝置之電表之電費僅約1 、2
      千餘元，益見其對於98號電表裝有竊電裝置一事，並不知
      情，否則其不致有捨節費之竊電電表而不用，反使用正常
      電表而繳納較高電費之舉。(4)綜上，足見被告對於用電量
      之變化增減，均能提出合理解釋，且提出相關書證為憑，
      並核與證人乙○○、丁○○、丙○○所述相符，其所辯即
      足憑採，又被告承租該房屋前，台電公司已有2 年餘未檢
      查電表，而該電表於89年至92年亦有明顯之減少一半之變
      化，要難遽認被告即為裝設上開裝設竊電裝置之人。
（三）綜上所述，公訴人所舉證據均不足認定被告有何竊電之犯
      行，此外，又查無其他積極證據足以證明被告犯罪，揆之
      首開說明，自應為被告無罪之諭知。
五、原審未詳為推求，遽為論罪科刑之判決，即有未洽，被告執
    此聲明上訴，指摘原判決不當，為有理由，應由本院將原判
    決撤銷改判，並為被告無罪之判決。
六、末按，檢察官聲請以簡易判決處刑之案件，經法院認為有刑
    事訴訟法第451 條之1 第4 項但書之情形者，應適用通常訴
    訟程序審判之，同法第452 條定有明文。又按對於簡易判決
    之上訴，準用刑事訴訟法第3 編第1 章及第2 章之規定，管
    轄第二審之地方法院合議庭受理簡易判決上訴案件，應依通
    常程序審理。其認案件有刑事訴訟法第452 條之情形者，應
    撤銷原判決，逕依通常程序為第一審判決，法院辦理刑事訴
    訟簡易程序案件應行注意事項第14項亦有明文。本件原審依
    檢察官之聲請，對被告甲○○論罪科刑之部分，經本院撤銷
    改判無罪，已如前述，足認檢察官聲請簡易判決處刑為不適
    當，而有刑事訴訟法第451 條之1 第4 項但書第3 款之情形
    ，揆諸前揭規定，應由本院合議庭逕依通常程序審理後，自
    為第一審判決，檢察官如不服本判決，仍得於法定上訴期間
    內，向管轄之第二審法院提起上訴，附此敘明。
據上論斷，應依刑事訴訟法第452 條、第455 條之1 第3 項、第
369 條第1 項前段、第364 條、第301 條第1 項，判決如主文。
本案經檢察官林妙蓁到庭執行職務
中    華    民    國    97    年    12    月    29    日
                  刑事第一庭   審判長  法  官  蔡國卿
                                       法  官  王淑惠
                                       法  官  張琬如
以上正本證明與原本無異。
如不服本判決應於收受送達後10日內向本院提出上訴書狀，並應
敘述具體理由；如未敘述上訴理由者，應於上訴期間屆滿後20日
內向本院補提理由書（均須按他造當事人之人數附繕本）「切勿
逕送上級法院」。
中    華    民    國    97    年    12    月    29    日
                                       書記官  劉甄庭


司法院資訊處製作；財團法人民間司法改革基金會備份。
